臺灣彰化地方法院刑事判決
111年度訴字第727號
公  訴  人  臺灣彰化地方檢察署檢察官
被      告  蔡修誠


            楊家泓




共      同
選任辯護人  張藝騰律師
被      告  吳昇航


選任辯護人  王正明律師
被      告  蔡宗豪



指定辯護人  賴祺元律師
上列被告等因違反毒品危害防制條例案件，經檢察官提起公訴（
111年度偵字第1906、5079、5081、7228、8666號），本院判決
如下：
    主  文
蔡修誠共同犯販賣第三級毒品而混合二種以上之毒品未遂罪，處
有期徒刑壹年。扣案如附表編號1、2所示之物，均沒收。緩刑肆
年，緩刑期間付保護管束，並應於本判決確定之日起陸個月內，
向公庫支付新臺幣參萬元，及於本判決確定之日起壹年內，向檢
察官指定之政府機關、政府機構、行政法人、社區或其他符合公
益目的之機構或團體，提供壹佰陸拾小時之義務勞務。
楊家泓共同犯販賣第三級毒品而混合二種以上之毒品未遂罪，處
有期徒刑壹年。扣案如附表編號1、3所示之物，均沒收。緩刑肆
年，緩刑期間付保護管束，並應於本判決確定之日起陸個月內，
向公庫支付新臺幣參萬元，及於本判決確定之日起壹年內，向檢
察官指定之政府機關、政府機構、行政法人、社區或其他符合公
益目的之機構或團體，提供壹佰陸拾小時之義務勞務。
吳昇航、蔡宗豪管轄錯誤，移送臺灣雲林地方法院。
    犯罪事實
一、蔡修誠、楊家泓均明知含4-甲基甲基卡西酮、甲基-N,N-二
    甲基卡西酮、硝甲西泮、硝西泮等成分之咖啡包（下稱「毒
    咖啡包」），分別係毒品危害防制條例第2條第2項第3、4款
    之第三、四級毒品，依法不得販賣，竟為求營利，共同基於
    販賣混合第三、四級毒品之犯意聯絡，由楊家泓以附表編號
    3所示行動電話為販毒聯絡之用，於民國111年1月23日使用
    社群軟體「TikTok」（下稱抖音），暱稱「中南部 無限娛
    樂中心營」，發送含有毒品種類、數量、價格之廣告訊息予
    不特定多數人，欲以「Valentino 包裝毒品咖啡包每包新臺
    幣（下同）500元」之賣價，販賣第三、四級毒品，再由蔡
    修誠以附表編號2所示行動電話為販毒聯絡之用，以在微信
    暱稱「娛樂中心(營業中)」之帳號，作為與購毒者聯繫之管
    道。嗣經警方執行網路巡邏勤務，發現上情，遂佯裝購毒者
    詢問毒品價格後，雙方約定以10,000元代價購買如附表編號
    1所示之毒品咖啡包24包，並相約在彰化縣○○鄉○○路000號好
    來屋汽車旅館000號房交易，蔡修誠乃於111年1月23日23時5
    2分許，依約定持該等毒品咖啡包前往上址交易，旋經佯裝
    購毒者之警員於蔡修誠交付上揭24包毒品咖啡包之際當場查
    獲而未遂。
二、案經雲林縣警察局移送臺灣彰化地方檢察署檢察官偵查起訴
    。
    理  由
壹、有罪部分（被告蔡修誠、楊家泓）：
一、本判決所引用被告以外之人於審判外之各項言詞陳述、書面
    證據及非供述證據，檢察官、被告蔡修誠、楊家泓及辯護人
    於本院準備程序中，均表示同意列為證據，本院審酌該等證
    據之取得過程並無瑕疵，均屬合法，與本案待證事實間復具
    有相當之關聯性，作為本案證據尚無不當，且本院於審理時
    逐一提示，檢察官、被告等及辯護人對於證據能力之適格均
    亦未爭執，故採納為證據方法，應無礙被告等於程序上之彈
    劾詰問權利，均得採為本案之證據。
二、訊據被告蔡修誠及楊家泓對於上開犯罪事實，於警詢、偵訊
    、本院準備程序及審理時均坦承不諱，核與證人蔡修誠、楊
    家泓彼此於警詢及偵查時之證述相符，並有員警職務報告書
    、對話譯文、抖音及微信對話紀錄、衛生福利部草屯療養院
    草療鑑字第00000000、0000000000號鑑驗書等在卷可稽，且
    有附表所示之物品扣案可佐。此外，毒品危害防制條例對於
    販毒行為之處罰極重，毒品價格高，取得不易，苟無利得，
    當無甘冒重典而相約交付毒品之理，且被告蔡修誠於本院審
    理時供稱：每包販賣價錢500元，我可以賺150元等語（見本
    院卷第346、347頁）；被告楊家泓於本院審理時供稱：每包
    進貨成本220元，販賣500元等語（見本院卷第347頁）」，
    故被告蔡修誠及楊家泓販賣毒品應有營利意圖，自無疑義，
    足認其等自白與犯罪事實相符。本案事證明確，被告蔡修誠
    及楊家泓犯行堪以認定，均應依法論罪科刑。 
三、論罪科刑部分：
(一)按按刑事偵查技術上所謂之「釣魚」或「誘捕偵查」，係指
    對於原已犯罪或具有犯罪故意之人，以設計引誘之方式，迎
    合其要求，使其暴露犯罪事證，再加以逮捕或偵辦者而言。
    此種情形，因毒品買者為協助警察辦案佯稱購買，而將販賣
    者誘出以求人贓俱獲，因其無實際買受之真意，且在警察監
    視之下伺機逮捕，事實上亦不能真正完成買賣，則該次行為
    ，僅能論以販賣毒品未遂罪（100年度台上字第4498號判決
    意旨參照）。又4-甲基甲基卡西酮、甲基-N,N-二甲基卡西
    酮、硝甲西泮、硝西泮，分別係毒品危害防制條例第2條第3
    項、第4項所列管之第三級、第四級毒品，不得非法販賣。
    是核被告蔡修誠及楊家泓所為，均係犯毒品危害防制條例第
    9條第3項、第4條第3項、第4項、第6項之販賣第三、四級毒
    品而混合二種以上之毒品未遂罪。被告蔡修誠、楊家泓以一
    行為觸犯數罪名，為想像競合犯，應從一重論以販賣第三級
    毒品毒品而混合二種以上之毒品未遂罪。公訴意旨漏未論及
    毒品危害防制條例第9條第3項，尚有未恰，惟因社會基本事
    實相同，且經本院審理時當庭告知被告蔡修誠及楊家泓所犯
    法條（本院卷第342頁），已無礙其等防禦權之行使，爰依
    刑事訴訟法第300條之規定變更起訴法條。
(二)被告蔡修誠及楊家泓，具有犯意聯絡與行為分擔，應論以共
    同正犯。
(三)被告蔡修誠及楊家泓販賣第三級毒品而混合二種以上之毒品
    ，均應依毒品危害防制條例第9條第3項之規定，加重其刑。
    又其等已著手於販賣第三級毒品行為之實行，惟未實際售出
    旋為警查獲，其等犯罪係屬未遂，爰依刑法第25條第2項之
    規定，按既遂犯之刑度減輕之。再其等於偵查中及本院審理
    時均坦承不諱，均依毒品危害防制條例第17條第2項之規定
    ，減輕其刑。此外，被告蔡修誠及楊家泓確有供出毒品來源
    因而查獲其他正犯或共犯，此有本案起訴書可查，惟考量販
    賣毒品危害社會治安及國家法益之情節非輕，本院認不宜逕
    予免除其刑，爰依毒品危害防制條例第17條第1項規定減輕
    其刑（該條項同時有免除其刑之規定，依刑法第66條但書之
    規定，其減輕得減至3分之2），並依法先加後遞減之。
(四)爰審酌被告蔡修誠及楊家泓明知毒品對身心之危害，竟無視
    國家杜絕毒品犯罪之禁令，販賣混合第三級及第四級毒品之
    毒品咖啡包，使購毒者更加產生對毒品之依賴性及成癮性，
    戕害他人健康，並有滋生其他犯罪之可能，危害社會治安，
    且減損國家國力、競爭力，實屬不該；惟其等犯後始終坦承
    犯行，態度尚可，並考量其等無前科之素行、犯罪之動機、
    目的、手段、販賣毒品之數量、金額、智識程度及生活狀況
    等一切情狀，分別量處如主文所示之刑，以示懲儆。 　　
(五)被告蔡修誠及楊家泓前均未曾受有期徒刑以上刑之宣告，有
    臺灣高等法院被告前案紀錄表在卷可稽，考量其等年輕識淺
    ，因法紀觀念欠缺，一時短於思慮，致觸犯本案罪刑；又僅
    販賣第三級毒品而混合二種以上之毒品犯行1次即遭查獲，
    犯後尚能坦承犯行，並深具悔意，且積極配合警方查緝毒品
    來源，經此偵審程序後，當益知戒慎而無再犯之虞；況刑罰
    固屬國家對於犯罪之人，以剝奪法益手段之公法制裁，惟其
    積極目的在預防犯人再犯，對於初犯，惡性未深者，若因偶
    然觸法，即置諸刑獄自非刑罰目的，本院認對其等所宣告之
    刑以暫不執行為適當，爰依刑法第74條第1項第1款規定，併
    予宣告緩刑4年，以啟自新，並為使被告蔡修誠及楊家泓確
    實知所警惕、導正其等行為及法治觀念，爰依刑法第74條第
    2項第5款、第8款規定，諭知其等均應於判決確定之日起6個
    月內，分別向公庫支付3萬元，及於判決確定之日起1年內，
    向檢察官指定之政府機關、政府機構、行政法人、社區或其
    他符合公益目的之機構或團體，提供160小時之義務勞務，
    並依刑法第93條第1項第2款規定，諭知緩刑期內付保護管束
    。
四、沒收部分：
(一)按違禁物，不問屬於犯罪行為人與否，沒收之。刑法第38條
    第1項定有明文。查扣案如附表編號1所示之物，經採樣鑑定
    結果，含有第三、四級毒品成分，認屬違禁物，應依上揭規
    定，在被告蔡修誠及楊家泓犯行下宣告沒收。　　
(二)按犯第4條至第9條、第12條、第13條或第14條第1項、第2項
    之罪者，其供犯罪所用之物，不問屬於犯罪行為人與否，均
    沒收之，毒品危害防制條例第19條第1項定有明文。查扣案
    如附表編號2、3所示之物，分別係被告蔡修誠、楊家泓所有
    供犯本案犯行所用，業據其等於本院審理時供述明確（見本
    院卷第344、345頁），爰依上開規定，分別在其等犯行下宣
    告沒收。至扣案被告蔡修誠所有之蘋果牌iPhone 12 Pro Ma
    x行動電話1支（含門號0000000000號SIM卡1張），與本案尚
    無關連，爰不宣告沒收。
貳、管轄錯誤部分（被告吳昇航、蔡宗豪）：
一、公訴意旨略以：被告吳昇航、蔡宗豪均明知含4-甲基甲基卡
    西酮、甲基-N,N-二甲基卡西酮、硝甲西泮、硝西泮等成分
    之咖啡包，係毒品危害防制條例第2條第2項第3、4款之第三
    、四級毒品，依法不得販賣或持有，竟為求營利，各基於販
    賣混合第三、四級毒品之犯意，為下列犯行：
(一)被告吳昇航於111年1月20日16時許，在雲林縣麥寮鄉興化寮
    某路旁，與綽號「小偉」之男子，以9,000元之代價，販售
    毒咖啡包50包予被告楊家泓。嗣經被告楊家泓到案後供出上
    情，後由被告楊家泓與被告吳昇航相約交易實施誘捕，復於
    111年3月27日16時許，在雲林縣○○鄉○○路00號旁，楊家泓以
    11,000元之代價，向被告吳昇航購買毒咖啡包50包，於交易
    完畢後，警方至雲林縣○○鄉○○路000號將被告吳昇航拘提到
    案，並查扣毒品咖啡包50包、聯絡販毒用手機1支（iPhone 
    13Pro、IMEI：000000000000000、門號：0000000000）、現
    金1,000元。
(二)被告蔡宗豪於111年3月20日左右，在雲林縣○○鄉○○路000號
    附近，以24,000元之代價，販售毒咖啡包200包予被告吳昇
    航，嗣經被告吳昇航到案後始供出上情。警方乃於111年5月
    8日15時許，至雲林縣北港鎮大同路00前將被告蔡宗豪拘提
    到案，並至被告蔡宗豪位於雲林縣○○鄉○○路000號居處執行
    搜索，查扣聯絡販毒用手機1支（iPhone X、IMEI：0000000
    00000000、門號：0000000000）等語。因認被告吳昇航、蔡
    宗豪均涉犯毒品危害防制條例第4條第3項、第4項、第6項之
    販賣第三、四級毒品未遂罪嫌。
二、按案件由犯罪地或被告之住所、居所或所在地之法院管轄，
    刑事訴訟法第5條定有明文，乃以土地區域定案件管轄之標
    準。定法院有無管轄權之時，關於土地管轄，係以起訴時為
    準。又按無管轄權之案件，應諭知管轄錯誤之判決，並同時
    諭知移送於管轄法院，且得不經言詞辯論為之，刑事訴訟法
    第304條、第307條亦有明文。　　
三、經查，本案經檢察官提起公訴，於111年7月8日繫屬於本院
    ，此有起訴函文上本院收文章戳日期為據，而被告吳昇航於
    檢察官起訴時之住所為雲林縣○○鄉○○村○○○0號；被告蔡宗豪
    之住所為雲林縣○○鄉○○村○○路00號，其陳報之居所為雲林縣
    水林鄉○○路00號，此有其等個人戶籍資料及本院準備程序筆
    錄附卷為憑。又卷內並無被告吳昇航及蔡宗豪於本案起訴繫
    屬於本院時，在本院所轄區域在監或在押紀錄，有其等臺灣
    高等法院在監在押全國紀錄表附卷可稽。足認本案起訴時，
    被告吳昇航及蔡宗豪之住所、居所及所在地均非在本院轄區
    。此外，本案犯罪行為地均在雲林縣，亦非在本院管轄區域
    內。
四、綜上所述，檢察官提起公訴時，本案被告吳昇航及蔡宗豪之
    犯罪地、住所、居所及所在地，均非本院所轄範圍，是本院
    就其等之犯行並無管轄權，爰不經言詞辯論，逕行諭知管轄
    錯誤之判決，並審酌其等之住、居所及犯罪地均在雲林縣，
    乃諭知移送於有管轄權之臺灣雲林地方法院。　　
據上論斷，應依刑事訴訟法第299條第1項前段、第300條、第304
條、第307條，判決如主文。　　
本案經檢察官施教文提起公訴，檢察官何金陞、詹雅萍到庭執行
職務。 　　　　　
中　　華　　民　　國　　111 　年　　11　　月　 24 　　日
                  刑事第七庭    審判長法官  梁義順
                                法      官  林于捷
                                法      官  陳彥志
以上正本證明與原本無異。
如不服本判決應於收受判決後20日內向本院提出上訴書狀，並應
敘述具體理由；其未敘述上訴理由者，應於上訴期間屆滿後20日
內向本院補提理由書（均須按他造當事人之人數附繕本）「切勿
逕送上級法院」。
中　　華　　民　　國　　111 　年　　11　　月　 24 　　日
                                書  記  官　于淑真
附錄本案論罪科刑法條：
毒品危害防制條例第4條第3、4項
製造、運輸、販賣第一級毒品者，處死刑或無期徒刑；處無期徒
刑者，得併科新臺幣3千萬元以下罰金。
製造、運輸、販賣第二級毒品者，處無期徒刑或10年以上有期徒
刑，得併科新臺幣1千5百萬元以下罰金。
製造、運輸、販賣第三級毒品者，處7年以上有期徒刑，得併科
新臺幣1千萬元以下罰金。
製造、運輸、販賣第四級毒品者，處5年以上12年以下有期徒刑
，得併科新臺幣5百萬元以下罰金。
製造、運輸、販賣專供製造或施用毒品之器具者，處1年以上7年
以下有期徒刑，得併科新臺幣1百50萬元以下罰金。
前五項之未遂犯罰之。
毒品危害防制條例第9條
成年人對未成年人販賣毒品或犯前三條之罪者，依各該條項規定
加重其刑至二分之一。
明知為懷胎婦女而對之販賣毒品或犯前三條之罪者，亦同。
犯前五條之罪而混合二種以上之毒品者，適用其中最高級別毒品
之法定刑，並加重其刑至二分之一。

附表：
編號 扣案物品 備註 1 毒品咖啡包24包 毛重79.47公克，含4-甲基甲基卡西酮、甲基-N,N-二甲基卡西酮、硝甲西泮、硝西泮等成分 2 蘋果牌iPhone 6s行動電話1支（含門號0000000000號SIM卡1張） 蔡修誠所有 3 蘋果牌iPhone 11  Pro Max行動電話1支（含門號0000000000號SIM卡1張） 楊家泓所有